【裁判字號】    99,監宣,16
【裁判日期】    990517
【裁判案由】    監護宣告
【裁判全文】
臺灣花蓮地方法院民事裁定
聲  請  人  丙○○
相  對  人  乙○○
利害關係人  甲○○
上列聲請人聲請監護宣告事件，本院裁定如下：
    主    文
宣告乙○○（男，民國○○年○月○○日生、身分證統一編號：Ｚ0000
00000號）為受監護宣告之人。
選定丙○○（女，民國○○年○月○日生、身分證統一編號：Ｚ00000
0000號）為受監護宣告之人之監護人。
指定甲○○（男，民國○○年○月○○日生、身分證統一編號：Ｚ0000
00000號）為會同開具財產清冊之人。
程序費用新臺幣1000元由受監護宣告之人乙○○負擔。
    理    由
一、按對於因精神障礙或其他心智缺陷，致不能為意思表示或受
    意思表示，或不能辨識其意思表示之效果者，法院得因本人
    、配偶、四親等內之親屬、最近一年有同居事實之其他親屬
    、檢察官、主管機關或社會福利機構之聲請，為監護之宣告
    。民法第14條第1項定有明文。
二、聲請意旨略以：聲請人丙○○為相對人乙○○之表姐，乙○○因失智等多重極重度障害，在於署立臺東醫院成功分院護
    理之家休養，目前呈現無意識狀態，其日常生活自我照顧需
    人協助，已不能為意思表示，爰聲請宣告乙○○為受監護宣
    告之人等語以維相對人權益。
三、經查：本院依職權囑託臺東地方法院在鑑定人即行政院衛生
    署臺東醫院精神科醫師陳文慶前訊問相對人，審驗相對人之
    心神狀況，其對訊問之內容毫無反應。復依行政院衛生署臺
    東醫院（下稱臺東醫院）函覆之鑑定報告書略以：「一、個
    人病史：余員（即相對人）於98年6月間，可能因為喝酒，
    被發現跌倒在地，不醒人事，意識昏迷，被余員表姐及表姐
    夫等送至署立花蓮醫院豐濱分院，因為病情嚴重，經初步處
    理後急轉院至花蓮慈濟醫院。98年11月1日住進本院成功分
    院護理之家迄今。二、身體檢查：余員目前四肢已經攣縮，
    無法行走，坐於輪椅，前頸有氣管氣切裝置，鼻孔插有鼻胃
    管，身體稍瘦。三、精神狀態檢查：余員於鑑定日的精神狀
    態，外觀尚整潔，意識雖清楚，但情感淡漠，對叫喚其名字
    並無適切之反應，亦無眼神接觸，對人、時、地的定向感均
    不清楚，因有氣切，對問題均無法回答，思考及知覺反應均
    無法測知，其判斷、記憶、計算等能力亦有明顯之缺失，余
    員對精神鑑定的目的亦不能理解。四、臨床診斷：腦傷引起
    之器質性精神病。五、結論：余員因腦傷進而影響其精神狀
    態，智能與認知功能明顯退化，自我照顧功能缺失，全部需
    要他人協助，其社會功能（如金錢運用或自我權益保護）亦
    完全喪失，其心神狀態應為心神喪失，已達不能處理自已事
    務之程度」等語，有臺東地方法院99年4月20日東院義民智
    第99家助2字第0990005176號函暨附勘驗筆錄及行政院衛生
    署臺東醫院精神鑑定報告書各1件在卷可稽，堪認相對人因
    腦傷所致器質性精神病之精神障礙，致不能為意思表示或受
    意思表示。又查聲請人為相對人之表姐，業有戶籍謄本3件
    在卷足憑，其屬相對人之四親等旁系血親，為合法之聲請權
    人，從而，本件監護宣告之聲請，核與法相符，應予准許，
    爰宣告乙○○為受監護宣告之人。
四、又受監護宣告之人應置監護人。法院為監護之宣告時，應依
    職權就配偶、四親等內之親屬、最近一年有同居事實之其他
    親屬、主管機關、社會福利機構或其他適當之人選定一人或
    數人為監護人，並同時指定會同開具財產清冊之人。法院為
    前項選定及指定前，得命主管機關或社會福利機構進行訪視
    ，提出調查報告及建議。監護之聲請人或利害關係人亦得提
    出相關資料或證據，供法院斟酌。法院選定監護人時，應依
    受監護宣告之人之最佳利益，優先考量受監護宣告之人之意
    見，審酌一切情狀，並注意下列事項：(一)受監護宣告之人
    之身心狀態與生活及財產狀況。(二)受監護宣告之人與其配
    偶、子女或其他共同生活之人間之情感狀況。(三)監護人之
    職業、經歷、意見及其與受監護宣告之人之利害關係。(四)
    法人為監護人時，其事業之種類與內容，法人及其代表人與
    受監護宣告之人之利害關係。民法第1110條、第1111條、第
    1111條之1分別定有明文。經查，相對人乙○○既經受監護
    宣告，已如前述，則其自應選任監護人。本院依職權囑託花
    蓮縣政府委託社團法人花蓮縣兒童暨家庭關懷協會訪視結果
    ，聲請人係為乙○○之表姐，二人自小共同生活，依相對人
    實際生活情況等面向評估，相對人接受持續且穩定之照顧，
    聲請人適任監護。且相對人目前自身無財產狀態，無財產虞
    慮。並建議：由聲請人為監護人、由重要他人（即表姐夫甲○○）為會同開立遺產清冊之人。有該協會99年5月4日花兒
    家受第990020號函暨附訪視評估報告1件在卷可參。本院審
    酌聲請人與相對人感情深厚，且相對人接受持續且穩定之照
    顧。復查聲請人庭訊時稱本件聲請乃為日後全權處理相對人
    後事，以免家族糾爭，有本院99年5月12日訊問筆錄附卷可
    考，本院審其動機尚稱良善，並參相對人親屬選任聲請人為
    監護人及聲請人擔任監護人之意願，有同意書、會議紀錄各
    1紙在卷，因認聲請人丙○○擔任監護人，較能符合受監護
    宣告之人之最佳利益，爰選定聲請人丙○○為受監護宣告人
    乙○○之監護人。另酌相對人現無財產，有聲請人提交之財
    產清冊、財政部臺灣省北區國稅97年度及98年度綜合所得稅
    籍資料清單、北區國稅財產歸屬資料清單在卷足憑，是本件
    無爭產之虞慮，並參相對人之姐夫甲○○亦有意擔任會同開
    立財產清冊之人且經相對人之親屬選任甲○○會同開具財產
    清冊之人，爰指定甲○○為會同開具財產清冊之人。又依民
    法第1113條準用同法第1099條之規定，於監護開始時，監護
    人對於受監護宣告人乙○○之財產，應會同甲○○，於2個
    月內開具財產清冊，並陳報法院，併此敘明。
五、依民事訴訟法第608 條第1項，裁定如主文。
中    華    民    國    99    年    5     月    17    日
                  家事法庭法官  法  官  陳淑媛
以上正本證明與原本無異。
如不服本裁定關於選定監護人及指定會同開具財產清冊之人等部
分，應於送達後10日內向本院提出抗告狀，並繳納抗告費新臺幣
1000元；其餘關於宣告監護之部分，不得抗告。
中    華    民    國    99    年    5     月    18    日
                                書記官  邱鴻志

司法院資訊處製作；財團法人民間司法改革基金會備份。
